【裁判字號】    97,交上易,92
【裁判日期】    971208
【裁判案由】    過失傷害
【裁判全文】
臺灣高等法院高雄分院刑事判決        97年度交上易字第92號
上  訴  人  台灣高雄地方法院檢察署檢察官
被      告  乙○○
上列上訴人因被告過失傷害案件，不服臺灣高雄地方法院97年度
交易字第72號中華民國97年9 月9 日第一審判決（起訴案號：臺
灣高雄地方法院檢察署96年度偵字第28865 號），提起上訴，本
院判決如下：
    主  文
原判決撤銷。
乙○○因過失傷害人，處有期徒刑參月，如易科罰金以新台幣壹
仟元折算壹日。
    事  實
一、乙○○於民國（以下同）96年5 月10日下午5 時30分許，駕
    駛車牌號碼不詳之福斯Ｔ４（起訴書誤載為「三菱SPACEGEA
    R 」）深綠色廂型車，搭載香朵精品婚紗公司員工何智慧、
    戴佳燕、葉茂峰等人在高雄縣鳳山市○○路172 號基督教會
    教堂拍攝婚紗照結束欲離開時，適甲○○騎乘車牌號碼ZYO-
    065 號輕型機車，沿高雄縣鳳山市○○路由南向北方向行駛
    經上開基督教會門口時，本應注意起駛前應顯示方向燈，注
    意前後左右有無障礙或車輛行人，並應讓行進中之車輛、行
    人優先通行，且依當時情形，天候晴、日間自然光線、市區
    道路、柏油路面、路面狀態乾燥、無缺陷、無障礙物、視距
    良好，又無不能注意之情事，竟疏未注意，於起駛未讓路上
    行進中車輛先行，將廂型車貿然由基督教會大門口駛出，甲
    ○○因受此驚嚇摔倒而肇禍，致甲○○受有頭部外傷疑腦震
    盪、胸部挫傷、左手腕挫創傷併橈骨折、左膝擦傷、右前臂
    擦傷及右腳大姆趾近位趾骨折等傷害。
二、案經甲○○訴由高雄縣政府警察局鳳山分局移送台灣高雄地
    方法院檢察署檢察官偵查起訴。
    理  由
壹、證據能力部分：
一、按刑事訴訟法第159 條之5 規定：「被告以外之人於審判外
    之陳述，雖不符前四條之規定，而經當事人於審判程序同意
    作為證據，法院審酌該言詞陳述或書面陳述作成時之情況，
    認為適當者，亦得為證據。當事人、代理人或辯護人於法院
    調查證據時，知有第一百五十九條第一項不得為證據之情形
    ，而未於言詞辯論終結前聲明異議者，視為有前項之同意。
    」，其立法旨趣無非係慮及傳聞證據未經當事人之反對詰問
    予以核實，原則上先予排除，惟若當事人已同意使用該傳聞
    證據或未聲明異議，基於證據資料愈豐富，愈有助於真實發
    見之理念，且強化言詞辯論主義，法院仍可承認該傳聞證據
    之證據能力。阮綜合醫院、大東醫院診斷證明書、名片內載
    名字、電話及身分証字號之名片，被告乙○○於準備程序中
    表示就其證據能力不爭執，審酌上開證據作成時之外部情況
    並無不當，自具有可信性，自得作為認定事實之證據。
二、次按道路交通事故現場圖、道路交通事故調查報告表（一）
    、（二），均係到場處理交通事故之警員曾豊詮本於其職務
    為記載車禍現場狀況所製作之紀錄文書，審酌該等文書製作
    時並無任何顯不可信情況，依刑事訴訟法第159 條之4 第2
    款規定亦具有證據能力。
三、卷附現場及車損照片，係由攝影設備拍攝所得，因照相、攝
    影係屬機械性記錄特徵，也就是認識對象的是照相、攝影鏡
    頭，透過鏡頭形成的畫面映寫入膠卷，然後還原於照相紙上
    ，故照相中不含有人的供述要素，再現實情形與作為傳達結
    果的照相、攝影，在內容上的一致性是透過機械的正確性來
    加以保障的，在照相、攝影中，並不存在人對現實情形的知
    覺、記憶，在表現時經常可能發生的錯誤（如知覺的不準確
    、記憶隨時間推移而發生的變化），故照相當然是非供述證
    據。易言之，上開卷附照片部分，乃到場處理之警員，依機
    械之方式所留存之現場影像，並非供述證據，無傳聞法則適
    用，具有證據能力。
四、再按「法院或檢察官得囑託醫院、學校或其他相當之機關、
    團體為鑑定，或審查他人之鑑定」、「鑑定之經過及其結果
    ，應命鑑定人以言詞或書面報告。」，刑事訴訟法第206 條
    第1 項、208 條第1 項前段定有明文。卷附臺灣省高屏澎區
    車輛行車事故鑑定委員會97年1 月16日高屏澎鑑字第960923
    號鑑定意見書，係台灣高雄地方法院檢察署檢察官就本案車
    禍依上揭刑事訴訟法第208 條之規定囑託機關、團體所為之
    鑑定，而上開鑑定報告，即屬依刑事訴訟法第206 條第1 項
    之規定所出具之書面鑑定報告，該鑑定意見書及覆議意見書
    雖係被告以外之人於審判外之陳述，然既屬依上揭刑事訴訟
    法之規定所提出之書面鑑定報告，即合於同法第159 條第1
    項規定所稱「法律有規定者」有證據能力之情形，故自得採
    為審酌之證據。
五、證人何智惠、葉茂峰於檢察官偵查中所為之陳述，係經檢察
    官告以拒絕證言權、具結之義務及偽證罪之處罰後，再命其
    朗讀結文並具結後所為之陳述，核其製作筆錄過程，並無違
    法取供述或證明力明顯過低之瑕疵，所為陳述蓋係出於供述
    者之真意，皆具信用性，是以證人何智惠、告訴人於偵查中
    所為陳述作為證據，並無任何不當，依刑事訴訟法第159 條
    之1 第2 項之規定，亦具有證據能力。
貳、實體部分：
一、訊之被告乙○○固坦承有於96年5 月10日下午5 時30分許，
    駕駛上開廂型車，搭載何智惠、戴佳燕、葉茂峰3 人，欲離
    開上址基督教會教堂，廂型車車頭甫駛出教堂大門之際，告
    訴人所騎乘之機車旋即自其廂型車車頭前方滑行摔倒，告訴
    人人車倒地而受有傷害之事實，惟堅詞否認有何過失傷害犯
    行。辯稱：當天在教堂拍完結婚照準備要回臺中，我們車本
    來停在教堂圍牆內，車頭朝外面馬路，我啟動引擎起步後來
    到教堂門口，車速不超過10，且車子車頭剛超出圍牆柱子時
    ，我有停下車子注意前方道路的車況，並沒有貿然衝到車道
    上；我看到告訴人時，她就在我前面滑出去，告訴人是自己
    倒地的，我沒有撞到她，對於本件車禍之發生並無過失云云
    。惟查：
（一）上揭駕駛車輛冒然由基督教會大門口駛出，使甲○○因受
      此驚嚇摔倒而肇禍，乙○○並留下名片及姓名地址表示會
      負責之事實，業据證人即被害人甲○○於本院審理中指訴
      綦詳，並經証人即被告車上乘客何智惠於偵查中陳稱：我
      們車剛出門口，司機有緊急剎車，我在車上有感受．．．
      我們下車，司機也下車，我看見機車和人一起摔倒在地上
      ．．我們把告訴人機車送修，費用由公司支付．．被告有
      留下電話及名字給告訴人等語（見96年12月4 日偵查筆錄
      ）；証人即被告車上乘客葉茂峰於偵查中陳稱：我有聽到
      車子摔車聲．．．有聽到告訴人斥責說我們怎麼樣出來．
      ．我們車子沒有直接撞到對方車子，但是對方因此受到驚
      嚇，告訴人在現場有斥責我們車子突然開車出來，害她摔
      倒等語屬實（見96年12月4 日偵查筆錄），並有高雄縣政
      府警察局道路交通事故現場圖、道路交通事故調查報告表
      (一)、(二)及阮綜合醫院、大東醫院診斷證明書、現場照片5
      幀可憑，是告訴人確因本件車禍受傷。
（二）又本件車禍經送臺灣省高屏澎區車輛行車事故鑑定委員會
      鑑定認：「乙○○駕駛小客貨車起駛未讓行進中車輛先行
      為肇事因素」「甲○○駕駛輕機車無肇因素」，此有該鑑
      定會97年1 月16日高屏澎鑑字第960923號鑑定意見書可稽
      （見偵查卷第37、38頁），是被告乙○○駕駛小客貨車起
      駛未讓行進中車輛先行，本院亦同此認定。
    綜上所述，因被告乙○○駕駛廂型車貿然由基督教會大門口
    駛出上路，使路上行進中之告訴人甲○○機車因受此驚嚇而
    摔倒受傷，兩車雖未碰到，惟因被告乙○○之行為，使告訴
    人受傷，仍有相當因果關係，被告乙○○自仍應負責，又被
    告乙○○於肇事之際，有留下名片內載名字、電話及身分証
    字號給告訴人（見偵查卷第9 頁），並表示其會負責，可見
    本件車禍被告乙○○仍應負過失肇事責任，事証明確，被告
    乙○○所辯係卸責之詞，不足採信，其犯行已堪認定。
二、核被告乙○○所為，係犯刑法第284 條第1 項前段之過失傷
    害罪。
三、原審不察，遽諭知無罪，尚有未洽，檢察官上訴指摘原判決
    不當，為有理由，自應予撤銷改判。審酌被告乙○○疏未注
    意，於起駛未讓路上行進中車輛先行，將廂型車貿然由路旁
    之基督教會大門口駛出，使甲○○因受此驚嚇摔倒受有頭部
    外傷疑腦震盪、胸部挫傷、左手腕挫創傷併橈骨折、左膝擦
    傷、右前臂擦傷及右腳大姆趾近位趾骨折等傷害，迄今仍未
    和解理賠等一切情狀，爰量處有期徒刑3 月，並諭知如易科
    罰金以新台幣1 千元折算1 日。
四、被告乙○○經合法傳喚無正當理由於審判期日不到庭，依法
    不待其陳述逕行判決。
據上論結，應依刑事訴訟法第369 條第1 項前段、第364 條、第
299 條第1 項前段、第371 條，刑法第284 條第1 項前段、第41
條第1 項前段，刑法施行法第1 條之1 ，判決如主文。
本案經檢察官許美女到庭執行職務。
中    華    民    國    97    年    12    月    8     日
                    刑事第六庭    審判長法  官  王憲義
                                        法  官  邱永貴
                                        法  官  張盛喜
以上正本證明與原本無異。
不得上訴。
中    華    民    國    97    年    12    月    8     日
                                        書記官  黃一秋
附錄本件判決論罪科刑法條：
刑法第284 條第1 項前段
因過失傷害人者，處 6 月以下有期徒刑、拘役或 5 百元以下罰
金，致重傷者，處1 年以下有期徒刑、拘役或5 百元以下罰金。


司法院資訊處製作；財團法人民間司法改革基金會備份。
